臺灣高等法院刑事裁定
109年度抗字第1350號
抗  告  人  曾威舜



上列抗告人即受刑人因聲請定其應執行刑案件，不服臺灣桃園地
方法院中華民國109年7月17日裁定（109年度聲字第2508號），
提起抗告，本院裁定如下：
    主  文
抗告駁回。                                              
    理  由
一、原裁定意旨略以：抗告人即受刑人曾威舜（下稱受刑人）因
    毒品危害防制條例等案件，先後經臺灣新北、桃園地方法院
    判處如附表所示之罪刑確定，有本院被告前案紀錄表、如附
    表所示之刑事判決書可稽。原裁定審核受刑人所犯如附表編
    號2至10所示之罪，均係於附表編號1所示判決確定日（民國
    108年11月1日）前為之，且原審法院為最後事實審法院，本
    件係聲請人依受刑人之請求而提出聲請，有「臺灣桃園地方
    檢察署依102年1月23日修正之刑法第50條調查受刑人是否聲
    請定應執行刑調查表」附卷為憑，認聲請人之聲請為正當，
    應予准許。爰考量受刑人如附表所示各刑之外部限制、各罪
    之法律目的、受刑人違反之嚴重性及貫徹刑法量刑公平正義
    理念之內部限制等情，定如附表所示各罪所處之刑，應執行
    有期徒刑5年8月等語。 
二、抗告意旨略以：受刑人所觸犯之毒品案件均屬單純施用，並
    無其他危害社會之罪，所犯對社會危害輕微，相對於本刑為
    5年以上有期徒刑之重罪，侵害社會法益危害程度，猶如天
    壤之別，而輕罪因數罪定應執行刑反為重，重罪反為輕，本
    末倒置，不公之處昭然可見。再新刑法實施以來，各級法院
    對其罪犯所判之案例：⑴最高法院98年度台上字第6192號判
    決被告27次詐欺罪，分別判刑之合計刑期30年7月，定應執
    行刑4年；⑵最高法院101年度執丑字第3094號，被告所犯詐
    欺罪判處130月(10年10月)，定應執行刑1年2月；⑶本院97年
    度上訴字第5195號毒品案判決所處之刑期，總計132年8月，
    定應執行刑有期徒刑8年；⑷本院101年度上訴字第2503號偽
    造文書案，判處219月(18年3月)，定應執行刑1年9月等；稽
    諸上情，受刑人犯毒品危害防治條例案件，數施用毒品罪定
    應執行刑5年8月，實有過苛。綜上，懇請酌審上情重新給予
    合理、公平從輕之裁定，使受刑人有自新的機會，早日回歸
    社會、家庭，以盡侍奉雙親、得以彌補先前過犯，受刑人絕
    不再犯云云。
三、按裁判確定前犯數罪者，併合處罰之；數罪併罰，有二裁判
    以上者，依第51條之規定，定其應執行之刑，刑法第50條第
    1項前段、第53條分別定有明文。而刑法第51條第5款係規定
    ：數罪併罰，宣告多數有期徒刑者，於各刑中之最長期以上
    ，各刑合併之刑期以下，定其刑期，但不得逾30年。次按法
    律上屬於自由裁量事項，尚非概無法律性之拘束，在法律上
    有其外部界限及內部界限。前者法律之具體規定，使法院得
    以具體選擇為適當裁判，此為自由裁量之外部界限。後者法
    院為自由裁量時，應考量法律之目的，法律秩序之理念所在
    ，此為自由裁量之內部界限。法院為裁判時，兩者均不得有
    所踰越。在數罪併罰而有二裁判以上，應定其應執行刑之案
    件，法院所為刑之酌定，固屬自由裁量事項，然對於法律之
    內、外部界限，仍均應受其拘束（最高法院92年度台非字第
    187號判決意旨參照)。再按數罪併罰之定應執行之刑，係出
    於刑罰經濟與責罰相當之考量，並非予以犯罪行為人或受刑
    人不當之利益，為一種特別的量刑過程，相較於刑法第57條
    所定科刑時應審酌之事項係對一般犯罪行為之裁量，定應執
    行刑之宣告，乃對犯罪行為人本身及所犯各罪之總檢視，除
    應考量行為人所犯數罪反應出之人格特性，並應權衡審酌行
    為人之責任與整體刑法目的及相關刑事政策，在量刑權之法
    律拘束性原則下，依刑法第51條第5款之規定，採限制加重
    原則，以宣告各刑中之最長期為下限，各刑合併之刑期為上
    限，但最長不得逾30年，資為量刑自由裁量權之外部界限，
    並應受法秩序理念規範之比例原則、平等原則、責罰相當原
    則、重複評價禁止原則等自由裁量權之內部抽象價值要求界
    限之支配，使以輕重得宜，罰當其責，俾符合法律授與裁量
    權之目的，以區別數罪併罰與單純數罪之不同，兼顧刑罰衡
    平原則。個案之裁量判斷，除非有全然喪失權衡意義或其裁
    量行使顯然有違比例、平等諸原則之裁量權濫用之情形，否
    則縱屬犯罪類型雷同，仍不得將不同案件裁量之行使比附援
    引為本案之量刑輕重比較，以視為判斷法官本於依法獨立審
    判之授權所為之量情裁奪有否裁量濫用之情事。
四、經查：
(一)本件受刑人所犯如附表編號2、5、6、8、9之罪，均係犯施
    用第一級毒品罪，先後經上開附表編號所示法院分別判處如
    附表所示之刑(其中編號2之2罪已定執行刑1年)，另受刑人
    就附表編號1、3、4、7、10所示係犯施用第二級毒品罪，亦
    先後經上開附表編號法院分別判處如附表所示之刑(其中附
    表編號3之7罪已定執行刑2年，均分別確定在案，有各該刑
    事判決書及本院被告前案紀錄表在卷可稽。受刑人復向檢察
    官聲請定應執行刑，有上開切結書可稽。原裁定就附表所示
    各罪，以各罪宣告刑為基礎，合併定應執行刑為有期徒刑5
    年8月，為最長期有期徒刑8月以上，且係各刑度總和有期徒
    刑8年3月以下，並未踰越刑法第51條第5款所定之外部性界
    限；已使受刑人獲減2年7月之利益，並無踰越內部性界限（
    有期徒刑7年2月），復無明顯過重而違背比例原則或公平正
    義之情事，核屬原審裁量職權之適法行使，尚難任意指為違
    法。
(二)至抗告意旨所指其他案件所定之應執行刑，係法官酌量個案
    情形之結果，然各案情節不同，並無相互拘束之效力，自難
    比附攀引他案量刑，而指摘原裁定不當，請求從輕從新給予
    最有利之裁定，亦非有據。受刑人徒憑己見請求資為本案減
    輕核定應執行刑之理由，顯係誤解。
五、綜上，抗告意旨指摘原審裁定不當，所定應執行刑過重，請
    求從輕裁定云云，為無理由，應予駁回。
據上論結，應依刑事訴訟法第412條，裁定如主文。 　　　　　
中　　華　　民　　國　　109 　年　　8 　　月　　18　　日
　　              刑事第二十一庭審判長法　官　許宗和
  　　                                法　官　黃玉婷
    　　                              法　官　黃惠敏
以上正本證明與原本無異。
如不服本裁定，應於收受送達後五日內向本院提出抗告狀。
                                      書記官　吳錫欽
中　　華　　民　　國　　109 　年　　8 　　月　　19　　日